【裁判字號】    88,上訴,1804
【裁判日期】    890306
【裁判案由】    違反著作權法
【裁判全文】
臺灣高等法院臺中分院刑事判決              八十八年度上訴字第一八○四號
    上  訴  人  臺灣臺中地方法院檢察署檢察官
    被      告  乙○○
右上訴人因被告違反著作權法案件，不服台灣台中地方法院八十八年度訴字第九六八
號中華民國八十八年六月十七日第一審判決（起訴案號：台灣台中地方法院檢察署八
十七年度偵字第二二二九九號），提起上訴，本院判決如左：
    主      文
上訴駁回。
    理      由
一、本案經本院審理之結果，認第一審判決以被告乙○○被訴之犯罪不能證明，予以
    諭知無罪，並無不當，應予維持，並引用第一審判決書記載之理由及證據（如附
    件）。
二、公訴人上訴意旨持告訴人美華公司請求上訴理由稱告訴人公司之市場調查員確曾
    至被告經營之松戶卡拉ＯＫ店消費並點播告訴歌曲，而點將家公司與寶麗金公司
    簽訂契約時亦指明點將家公司僅能以３、５磁片出版發行，且限家用；另寶麗金
    公司與著作權人協會簽約時，也未將公開演出權授與著作權人協會  理等情，指
    摘原審判決不當，經核非有理由，應駁回其上訴。
據上論斷，應依刑事訴訟法第三百六十八條、第三百七十三條，判決如主文。
本案經檢察官甲○○到庭執行職務。
中      華      民      國    八十九     年      三       月     六     日
                                  臺灣高等法院臺中分院刑事第四庭
                                        審判長法  官  吳  重  政
                                              法  官  黃  日  隆
                                              法  官  胡  國  棟
右正本證明與原本無異。
檢察官得上訴。
如不服本判決應於收受送達後十日內向本院提出上訴書狀，其未述上訴之理由者並
得於提起上訴後十日內向本院補提理由書（均須按他造當事人之人數附繕本）。
                                              書記官  吳  麗  慧
中      華      民      國    八十九     年      三       月     八     日
                                                                        Ｆ
臺灣臺中地方法院刑事判決                          八十八年度訴字第九六八號
    公  訴  人  臺灣台中地方法院檢察署檢察官
    被      告  乙○○  男四十五歲（民國○○○年○月○日生）
                        住台南縣永康市○○里○○路一八三巷十八號
                        現居台中市○○路○段一六五號地下一樓
                        身分證統一編號：Ｐ一二三八二三五號
    選任辯護人  蔣文正律師
右列被告因違反著作權法案件，經檢察官提起公訴（八十七年度偵字第二二二九九號
），本院判決如左：
    主  文
乙○○無罪。
    理  由
一、公訴意旨如起訴書所載（如附件）。
二、按犯罪事實應依證據認定之，無證據不得推定其犯罪事實；不能證明被告犯罪者
    ，應諭知無罪之判決，刑事訴訟法第一百五十四條、第三百零一條第一項分別定
    有明文。次按認定不利於被告之事實，須依積極證據，苟積極證據不足為不利於
    被告事實之認定時，即應為有利於被告之認定，更不必有何有利之證據，最高法
    院三十年上字第八一六號判例可資參照。
三、訊據被告乙○○對於在其經營之「松戶卡拉ＯＫ」店內為警查獲電腦伴唱機一台
    及點歌簿一本之事實坦承不諱，惟堅決否認有違反著作權法之犯行，辯稱：(1)伊
    於民國八十七四月十五日向鄒國鐘頂下該卡拉ＯＫ店時即有扣案之電腦伴唱機及
    點歌簿，伊嗣後以新台幣五千四百六十元向中華民國著作權人協會申請公播證，
    並認為有公播證後即可使用電腦伴唱機內之歌曲。(2)伊於八十七年九月十八日收
    到丙○○○股份有限公司（下稱美華公司）之存證信函後，即將該信函上所明示
    之「背心」「情債」二首歌曲自點歌簿上刪除，伊不知「一代女皇」、「買醉」
    二首歌曲是美華公司享有音樂著作財產權之著作物。(3)伊在店內未曾公開演出「
    一代女皇」及「買醉」等二首歌曲等語。
四、經查：
  (一)按著作人專有公開上映其視聽著作之權利，著作權法第二十五條定有明文。依該
    條文規定，可知僅視聽著作（指包括電影、錄影、碟影、電腦螢幕上顯示之影像
    及其他藉機械或設備表現系列影像，不論有無附隨聲音而能附著於任何媒介物上
    之著作，參內政部八十一年六月十日公布之著作權法第五條第一項各款著作物內
    容例示二）始有以公開上映（指以單一或多數視聽機或其他傳送影像方法於同一
    時間向現場或現場以外一定場所之公眾傳達著作內容，參著作權法第三條第一項
    第八款）之方法表現其著作物內容。告訴人美華公司對「一代女皇」（原作詞者
    為李靜婷、原作曲者為張勇強）、「買醉」（原作詞、作曲者為陳百潭）二首歌
    曲，均僅享有音樂著作財產權，此由原著作財產權人寶麗金音樂管理股份有限公
    司（下稱寶麗金公司）與美華公司於八十七年八月一日訂立之著作財產權讓與證
    明書一紙可得查悉（見偵查卷第三十頁），復為告訴代理人李汝婷所自承，依首
    揭條文規定，足徵美華公司對該二首歌曲並無公開上映權。公訴意旨所稱被告擅
    自以電腦伴唱機「公開上映」該二首伴唱詞曲給卡拉ＯＫ店內之消費客人唱歌使
    用，而認被告以公開上映方式侵害告訴人之音樂著作財產權一節，容有誤會，先
    予敘明。
  (二)依著作權法第二十六條第一項規定，音樂著作之著作人專有公開演出其音樂著作
    之權利。查告訴人美華公司於八十七年八月一日自寶麗金公司受讓取得「一代女
    皇」、「買醉」二首歌曲之音樂著作財產權（公開演出權為其中之一），已如前
    述，從而，美華公司對該二首歌曲享有公開演出之著作財產權應屬無疑。而被告
    以扣案之電腦伴唱機有償提供店內之消費客人點唱，應屬公開演出之表現方法，
    亦至為灼然（按公開演出者多為演唱歌曲之消費客人，惟該等消費客人多因無犯
    罪故意而不成立罪責）。
  (三)被告於其店內使用由案外人點將家公司所製造銷售之該多媒體電腦伴唱機，係於
    八十七年四月十五日向該店前手鄒國鐘頂讓時繼受而來，業據被告供明在卷，告
    訴人對此亦不爭執，復有鄒國鐘前向中華音樂著作權人聯合總會申請公開播送演
    出授權證書一紙（即俗稱之公播證，該公播證授權期間自八十六年六月二十七日
    起至八十七年六月二十六日止，見偵查卷第五十八頁）可資佐證；又被告於頂讓
    該店後，接續前開授權書之授權期間，另向中華民國著作權人協會申請音樂著作
    使用證書（亦屬俗稱之公播證），期間自八十七年六月二十七日起至同年十二月
    三十一日止，有該音樂著作使用證書一紙附卷足憑（見偵查卷第五十九頁），足
    見被告為能在其店內公開演出該電腦伴唱機內收錄之歌曲，業已依業界慣例向相
    關著作權仲介（或管理）團體申請公播證使用，由是可徵其主觀上並無擅自以公
    開演出之方法侵害他人之音樂著作財產權之犯意。告訴人固於八十七年九月二十
    日、二十一日分別在聯合報、自由時報刊登聲明啟事（見偵查卷第三十七、三十
    八頁），要求使用電腦點歌伴唱機之業者要查明所獲得之授權歌曲明細、授權範
    圍內容，及是否有涵蓋所購機器內之全部歌曲等事項，然該聲明啟事僅在聯合報
    及自由時報各刊登一日，被告於此情形下是否必然見聞該聲明即屬有疑；又告訴
    人雖於八十七年九月十八日以存證信函寄達被告經營之卡拉ＯＫ，但該信函內容
    僅表示告訴人所代理發行之「情債」、「背心」．．．歌曲未授與相關公會任何
    權利，並請被告查明授權歌曲明細及授權之範圍為何（見偵查卷第五十、五十一
    頁），並未詳列告訴人全部享有音樂著作財產權之歌曲明細，故由該存證信函尚
    不足以使被告知悉該電腦伴唱機內之「一代女皇」、「買醉」二首歌曲，係未經
    著作財產權人授權同意而不得公開演出。再被告雖未舉證證明其於收受存證信函
    後有向中華民國著作權人協會查詢所使用之該電腦伴唱機內所有歌曲之授權情形
    ，此或基於對已付款取得公播證所生的信賴，或因目前著作權仲介團體對音樂著
    作財產權之管理尚屬混亂而難以查證之無奈，惟無論如何情形，尚不能因被告未
    積極查證授權歌曲明細，即當然認定被告對告訴人享有「一代女皇」、「買醉」
    二首歌曲之音樂著作財產權一事有所認識。
  (四)本件公訴人以被告既已將點將家公司之歌單當作點歌簿供客人點唱，足見其有公
    開演出該二首歌曲之犯行。惟查該電腦伴唱機內所收錄儲存之歌曲有數千首之多
    ，被告固自八十七年四月間起即以該伴唱機供客人消費點唱，惟尚不得據此當然
    推定被告在該期間曾公開演出過該二首歌曲。又告訴人雖提出其外務員於八十七
    年九月十六日前往松戶卡拉ＯＫ消費之收據一紙（見偵查卷第二十七頁背面），
    惟該收據上僅在品名欄記載「餐點」，無從據以證明在該次消費時被告曾有公開
    演出上開二首歌曲之事實。至於八十七年十月九日在被告店內查獲時所拍攝之「
    一代女皇」、「買醉」二首歌曲之電視畫面，乃警員為搜證而依歌曲編號加以選
    播，非屬被告所為之公開演出行為，自亦不得據以認定被告有於該時地公開演出
    該二首歌曲。
五、綜上所述，被告主觀上既相信取得公播證後即可公開演出電腦伴唱機內之歌曲，
    實難認為其有擅自以公開演出之方法侵害告訴人之音樂著作財產權之犯罪故意；
    又公訴人所舉證據亦不足以證明被告有公開演出該二首歌曲之犯行，所為自與著
    作權法第九十二條及第九十四條之構成要件有間。此外，復查無其他證據足資認
    定被告有公訴意旨所指之犯行，揆諸首揭法條及判例意旨，不能證明被告犯罪，
    自應諭知無罪之判決。
據上論斷，應依刑事訴訟法第三百零一條第一項，判決如主文。
中      華      民      國      八十八      年      六    月    十七    日
                                        法  官  游 文 科
右正本證明與原本無異。
如不服本判決，應於送達後十日內向本院提出上訴狀 （須附繕本） ，上訴於台灣高
等法院台中分院。
                                        書記官
中      華      民      國      八十八      年      六    月    二十    日


司法院資訊處製作；財團法人民間司法改革基金會備份。
